臺灣高等法院刑事判決　　　　　　　　94年度上易字第1489號
上　訴　人　臺灣板橋地方法院檢察署檢察官
被　　　告　甲○○
上列上訴人，因被告家暴妨害自由案件，不服臺灣板橋地方法院
94年度易字第522號，中華民國94年7月20日第一審判決（起訴案
號：臺灣板橋地方法院檢察署93年度偵字第9391號），提起上訴
，本院判決如下：
    主  文
上訴駁回。
    理  由
一、聲請簡易判決處刑意旨略以：被告甲○○與蔡鎮鴻係夫妻關
    係，為家庭暴力防治法第3條第1項所定之家庭成員，因甲○
    ○懷疑蔡鎮鴻竊取其所有之新臺幣（下同）1 千元，竟基於
    恐嚇之犯意，於民國92年6月4日某時撥打電話給蔡鎮鴻（已
    改名乙○○），對蔡鎮鴻恫嚇稱：「你有一天死了，那是我
    叫人家做的，不是我殺的」等語，以此加害蔡鎮鴻生命之事
    ，恐嚇蔡鎮鴻，使蔡鎮鴻心生畏懼，致生危害於蔡鎮鴻之安
    全，因認被告涉犯刑法第305條之恐嚇罪嫌等語。
二、按犯罪事實應依證據認定之，無證據不得認定犯罪事實；又
    不能證明被告犯罪者，應諭知無罪之判決，刑事訴訟法第15
    4條第2項、第301條第1項分別定有明文。又犯罪事實之認定
    ，應憑真實之證據，倘證據是否真實尚欠明確，自難以擬制
    推測之方法，為其判斷之基礎，有最高法院53年臺上字第65
    6 號判例可參。且刑事訴訟上證明之資料，無論其為直接或
    間接證據，均須達於通常一般之人均不致有所懷疑，而得確
    信其為真實之程度，始得據為有罪之認定，若其關於被告是
    否犯罪之證明未能達此程度，而有合理懷疑之存在，致使無
    從形成有罪之確信，根據「罪證有疑，利於被告」之證據法
    則，即不得遽為不利被告之認定，亦經最高法院76年臺上字
    第4986號判例闡示甚明。
三、訊據被告甲○○堅詞否認有於上開時間恐嚇告訴人之行為，
    辯稱：偵查中曾當庭播放告訴人庭呈之錄音帶，我有承認那
    是我的聲音，但那是我平常吵架講過的話，是告訴人把我們
    多年來吵架中講的話，節錄後自行拼湊剪接，和事實經過不
    同，錄音帶中才會都沒有他的聲音，而且我也不可能一句話
    一直重複講，我沒有於92年6月4日打電話恐嚇他等語。而公
    訴人認被告涉有恐嚇罪嫌，無非係以告訴人蔡鎮鴻（業已改
    名為乙○○）之指訴及告訴人提出之恐嚇內容錄音帶1 捲為
    其依據。惟查：
（一）按告訴人之告訴，係以使被告受刑事訴追為目的，是其陳
      述是否與事實相符，仍應調查其他證據以資審認。又被害
      人之陳述如無瑕疵，且就其他方面調查又與事實相符，固
      足採為科刑之基礎，倘其陳述尚有瑕疵，則在未究明前，
      遽採為論罪科刑之根據，即難認為適法。查本案被告雖於
      偵查中勘驗告訴人所提錄音帶時供稱：「（問：是否為你
      的聲音？）是我的聲音，但我已忘了是在何時何地說的，
      當時是我和告訴人在吵架時所講的話，但這卷錄音帶是被
      他剪接的，因都沒有他的聲音，且我不可能同一句話，一
      直重覆講，當時是因我們二個人在吵架，一時氣憤才會那
      樣講」、「（問：你當時說了什麼話？）我剛剛聽到的是
      ：『是我做的，可是不是我殺的...... 』，告訴人所提
      錄音帶是一直重覆剪接的」、「（問：是否恐嚇告訴人？
      ）沒有，我只是跟他在吵架」等語（見發查字第687 號偵
      查卷第37頁、第38頁），被告並未承認於92年6月4日有恐
      嚇告訴人情事。矧告訴人前向原審聲請92年度家護字第14
      23號民事通常保護令時，提出93年1月10日民事準備書狀1
      份，指述甲○○於92年12月底恐嚇伊云云，並提出恐嚇證
      物錄音摘要1份、錄音帶1捲為證，經原審核閱告訴人提出
      之錄音摘要內容，與本案起訴書所載之恐嚇內容相似，遂
      由原審職權調閱該民事保護令卷宗，勘驗告訴人聲請民事
      通常保護令時所提呈之錄音帶1 捲，及告訴人於臺灣板橋
      地方法院檢察署所提出，用以證明被告涉嫌本案恐嚇罪之
      錄音帶1捲，經勘驗結果，發現2捲錄音帶內容相同，此有
      原審93年9月1日、94年5月6日勘驗筆錄各1 份在卷可稽（
      見93年度簡字第3609號卷第86頁、第87頁及原審易字卷第
      3頁、第4頁），足認告訴人提出同一內容錄音帶，分別向
      原審及臺灣板橋地方法院檢察署指述被告於92年12月底、
      92年6月4日恐嚇伊，本案告訴人所指述被告犯恐嚇罪之時
      間前後矛盾，已難遽信，況告訴人自90年起至94年間，多
      次對被告提起刑事恐嚇、妨害自由、毀損、傷害、妨害名
      譽、誣告等案件之告訴（詳如附表所示），有被告提出之
      案件列表及本院被告前案紀錄表各1份及相關不起訴處分
      書、判決書在卷可稽，足認告訴人與被告素有怨隙，自難
      僅憑其片面指述，對被告為不利之認定。
（二）次查：原審經勘驗錄音帶中雖確有女性聲音稱：「雖然你
      會死，我先讓你知道，那個人是我做的，但不是我殺的」
      等語，且被告坦承係伊先前和告訴人吵架時說過的話，然
      錄音帶中所錄上開話語重複3 次，經原審送請內政部警政
      署刑事警察局以外觀檢視、聆聽法、波形分析法鑑定，鑑
      定結果亦認為送鑑錄音帶A面內8.7秒至13.7秒、14.9秒至
      19.9秒及21.8秒至26.8秒等3段，係重複轉錄同1段女性語
      音，此有94年2 月24日刑鑑字第0940029371號鑑定書附於
      原審93年簡字第3609號卷第17頁可參，足認該錄音帶內容
      曾遭剪接後重複錄製。故被告所辯，聲音雖然是伊的沒錯
      ，但伊沒有於92年6月4日打電話恐嚇告訴人，應該係告訴
      人錄音後，節取伊吵架時曾說過的話，拼湊而成等語，尚
      非無稽。本院認不能排除錄音帶內容，係經將被告於吵架
      時所述話語，斷章取義並重複錄製而成之結果，尚無法單
      憑錄音帶之內容，認定被告有恐嚇告訴人之意圖，更無法
      據錄音帶內容，認定被告有何公訴人所指於92年6月4日打
      電話恐嚇告訴人之行為。
（三）再查被告於檢察官偵查中雖供稱：「曾對蔡鎮鴻稱：『你
      有一天死了，那是我叫人家做的，不是我殺的』等語之事
      實不諱，惟矢口否認有何恐嚇犯行，辯稱：伊不記得何時
      、何地對告訴人言該等話語，但當時係因與告訴人吵架，
      一時氣憤，才會如此說，並非出於恐嚇之意」云云，核與
      其上開辯解情節相符，並未承認於92年6月4日有恐嚇之犯
      行。
（四）綜上，本院認為依公訴人所提出之證據，尚未達足以證明
      被告犯恐嚇罪之程度，復查無其他積極證據足證被告於92
      年6月4日確實有恐嚇犯行，依上開規定及說明，原審諭知
      被告無罪之判決，核無不合。
（五）告訴人聲請檢察官上訴意旨稱：「本案錄音帶，並未經過
      剪接，且被告前後有三次恐嚇告訴人之行為，第一次係在
      被告之車上錄音，因此有雜音，聽不清楚，第二次係被告
      公司內打電話錄的，可以調通聯紀錄勾稽，而第三次被告
      恐嚇告訴人的案子現在正在士林地方法院審理中，尚未結
      案，此也是在被告的辦公室內錄的。前述三次錄音帶內容
      均不一樣，原審並未將此三捲一起比對，且本案之錄音帶
      並未經過剪接，且內容確實有恐嚇告訴人之話語，詎原審
      竟判決被告無罪，難以令告訴人甘服」等語。查告訴人在
      本院稱：「92年6月4日發生之恐嚇行為，乃檢察官上訴書
      所載的第二次恐嚇行為」云云。查本案檢察官聲請簡易判
      決處刑之恐嚇犯罪事實，僅為該日期發生之恐嚇一次之罪
      嫌，不及其他，茲被告於該日期之恐嚇罪嫌，如上所述，
      既係不能證明其犯罪，檢察官之上訴即為無理由，應予駁
      回。
據上論斷，應依刑事訴訟法第368條，判決如主文。
本案經檢察官周志榮到庭執行職務。
中　　華　　民　　國　　94　　年　　11　　月　　17　　日
　　　　          臺灣高等法院刑事第七庭
　　　　　        　  審判長法  官  蔡秀雄
　　　　　　　　　          法  官  蔡光治
　　　　　　　　　　　　　  法  官  周煙平
以上正本證明與原本無異。
不得上訴。
                            書記官  劉  瑗
中　　華　　民　　國　　94　　年　　11　　月　　17　　日
 附表：
一、告訴人告訴被告於90年6 月間，恐嚇告訴人稱：要找黑道押
    告訴人簽離婚協議書，若不簽則加以殺害且放火燒房子等語
    ；又被告於90年8月29日夥同4名不詳成年男子，毆打告訴人
    ，強迫告訴人簽發支票；被告於92年1月5日毀損告訴人所有
    之杯子2 個；被告於92年3月4日毆打告訴人云云。經臺灣板
    橋地方法院檢察署檢察官以91年度偵字第14218號、92年度
    偵字第7517、7518號提起恐嚇、強制、毀損、傷害罪之公訴
    ，由原審92年度易字第1966號判決有罪，嗣經臺灣高等法院
    92年度上易字第3148號改判無罪確定。
二、告訴人告訴被告於92年3 月18日，就告訴人到被告公司擾亂
    之行為，到臺北縣政府警察局汐止分局汐止派出所備案之行
    為，使告訴人名譽受損，被告涉犯誹謗罪嫌云云。經臺灣士
    林地方法院檢察署檢察官認罪嫌不足，而以92年度偵字第11
    277號為不起訴處分。
三、告訴人告訴被告於92年5 月31日，向臺北縣政府警察局中和
    分局指訴告訴人竊盜被告所有之皮包1只（內有現金1千元、
    鑰匙1枝、電話聯絡簿1本、新書1套6本）之行為，涉犯誣告
    罪嫌云云。經臺灣板橋地方法院檢察署檢察官認罪嫌不足，
    而以93年度偵字第6416號為不起訴處分。
四、告訴人告訴被告於90年2月28日毆打伊，涉嫌傷害罪云云。
    經臺灣板橋地方法院檢察署檢察官認告訴逾期不合法，而以
    93 年度偵字第9391號為不起訴處分。
五、告訴人告訴被告於92年3 月18日，稱要教唆他人殺害告訴人
    ，涉嫌恐嚇罪。經臺灣士林地方法院檢察署檢察官認罪嫌不
    足，而以93年度偵字第5518號為不起訴處分。
